【裁判字號】    89,交易,864
【裁判日期】    900410
【裁判案由】    業務過失傷害
【裁判全文】
臺灣高雄地方法院刑事判決                        八十九年度交易字第八六四號
    公  訴  人  臺灣高雄地方法院檢察署檢察官
    被      告  丁○○
右列被告因業務過失傷害案件，經檢察官提起公訴（八十九年度偵字第二一四三二號
），及移送併辦（臺灣臺南地方法院檢察署八十九年度偵字第一○七六○號），本院
判決如左：
    主  文
丁○○從事業務之人，因業務上之過失傷害人，處有期徒刑肆月，如易科罰金，以參
佰元折算壹日。
    事  實
一、丁○○於民國八十七年間因業務過失傷害案件，經臺灣高等法院臺中分院判處有
    期徒刑六月，如易科罰金以三百元折算一日，緩刑三年確定（未構成累犯），其
    考領有職業連結車駕駛執照，為乙○○○○運股份有限公司僱用之司機，係從事
    駕駛業務之人，於民國八十九年四月二十五日上午，駕駛車牌ＡＧ─三七五號營
    業大客車載運乘客，沿國道中山高速公路由北往南方向行駛，於同日上午六時許
    ，行經國道南下三百十一公里處（即臺南縣安定鄉）時，本應注意汽車在行駛途
    中，如欲超越前車或變換車道時，應並保持安全距離及間隔，方得超越或變換車
    道，而當時天候晴，日間光線自然，柏油路面乾燥無缺陷，亦無其他障礙物，視
    線良好，且依其智識、能力亦無不能注意之情事，詎於疏未注意及此，從內側車
    道超越小貨車後欲駛回外側車道時，為閃避小貨車而撞及內側水泥護欄後，車輛
    因而失控翻覆在路邊斜坡上，致使車上乘客李如滇因此受有右鎖骨、左手第一掌
    骨骨折、右背五Ｘ七公分撕裂傷各一處、右腰、右背、右手多處挫擦傷之傷害，
    戊○○受有脊椎嚴重劇痛、身上多處擦挫傷（業據戊○○於本院調查中撤回告訴
    ，詳如後述），使甲○○因此受有右腿撕裂傷、背挫傷之傷害（未據甲○○提出
    過失傷害告訴）、丙○○因此受有右後頂部頭皮挫傷、右第十三肋肋骨骨折、右
    臉頰、右手前臂、右足踝擦傷之傷害（未據丙○○提出告訴），黃照仁因此受有
    多處右胸肋骨骨折、左肱骨頸骨折之傷害（未據黃照仁提出告訴）。嗣經警員到
    醫院處理，經傷者告知始知悉丁○○為肇事者。
二、案經李如滇訴由臺灣高雄地方法院檢察署檢察官偵查起訴及戊○○訴由內政部警
    政署國道公路警察局第五警察隊移送臺灣臺南地方法院檢察署檢察官移送併案審
    理。
    理  由
一、訊據被告丁○○，對於右揭時、地駕駛車牌ＡＧ─三七五號營營業大客車，從內
    側車道超越小貨車後欲駛回外側車道時，為閃避該小貨車而撞及內側水泥護欄後
    ，因而失控翻覆在路邊斜坡上，致使車上乘客李如滇因此受有右鎖骨、左手第一
    掌骨骨折、右背五Ｘ七公分撕裂傷各一處、右腰、右背、右手多處挫擦傷之傷害
    之事實，坦承不諱，並有警製道路交通事故調查報告表乙紙、肇事現場照片九證
    附在偵查卷可佐，被告前開自白與事實相符，應堪採信。
二、按汽車在行駛途中，不得驟然或任意變換車道，如欲超越前車或變換車道時，應
    保持安全距離及間隔，方得超越或變換車，高速公路交通管制規則第十一條定有
    明文，此亦為考領有職業連結車駕駛執照之被告應注意並能注意之義務，而肇事
    當時天侯晴，日間光線自然，道路鋪有柏油，乾燥無缺陷，亦無任障礙物，視線
    良好，此為道路交通事故調查報告表所載明，並有現場照片附在偵查卷可憑，再
    依被告之智識、能力等情，亦無不能注意之情事，則被告從內側車道超越自小貨
    車後駛回原行駛之外側車道時，本應注意與該自小貨車保持適當之之安全間隔，
    詎被告疏未注意及此，為閃避該自小貨車而撞及內側水泥護欄後，因而失控翻覆
    在路邊斜坡，使告訴人李如滇受創，被告之駕駛行為有過失，灼然甚明。又告訴
    人李如滇因本件車禍受有事實欄所載前開傷害，此有財團法人臺灣基督長老教會
    新樓醫院甲種診斷證明書乙紙在卷可憑，是被告未盡其前開注意義務肇事致告訴
    人受傷害，兩者間顯有相當因果關係。本件事證已臻明確，被告犯行堪以認定。
三、被告丁○○為營業大客車司機，為從事駕駛業務之人，其駕駛營業大客車，使李
    如滇受有之傷害，核其所為應係犯刑法第二百八十四條第一項前段之業務過失傷
    害罪。又移送併辦部分與本件起訴部分有實質上一罪關係，為起訴效力所及，本
    院自應併予審理，附此敘明。爰審酌被告過失程度，造成之損害，雖坦承犯行，
    態度尚稱良好，惟迄今未賠償告訴人所受損害等一切情狀，爰量處如主文所示之
    刑。又被告於犯罪後，刑法第四十一條於九十年一月四日修正，並於同月十日公
    布施行，有關易科罰金之部分，範圍擴大為最重本刑五年以下有期徒刑之罪，惟
    與被告所犯之罪比較後並不影響，依刑法第二條第一項前段之規定，應適用裁判
    時之刑法第四十一條第一項規定，並諭知易科罰金之折算標準，以示儆懲。
四、按告訴乃論之罪，告訴人於第一審言詞辯論終結前，得撤回其告訴；又告訴經撤
    回者，應諭知不受理之判決，刑事訴訟法第二百三十八條第一項、第三百零三條
    第三款定有明文。經查，告訴人戊○○因被告丁○○前開行為，而受有脊椎嚴重
    劇痛、身上多處擦挫傷之傷害，並經戊○○於八十九年四月二十五日向內政部警
    政署國道公路警察局第五警察隊新市分隊警員陳順天提出告訴，此有警訊筆錄附
    在偵查卷可憑，是此部份業經合法告訴，合先敘明。而本件告訴人戊○○告訴被
    告丁○○業務過失傷害案件，認被告係犯刑法第二百八十四條第二項前段之業務
    過失傷害罪，依同法第二百八十七條前段之規定，須告訴乃論。茲據告訴人戊○
    ○於本院調查中，具狀撤回其告訴，有撤回告訴狀一紙在卷可稽，揆諸前開說明
    ，本應諭知不受理之判決，惟此部分與前開論罪科刑部分有裁判上一罪關係，爰
    不另為不受理之諭知，併此敘明。
據上論斷，應依刑事訴訟法第二百九十九條第一項前段，刑法第二百八十四條第二項
前段、第二條第一項前段、第四十一條第一項，罰金罰鍰提高標準條例第一條前段、
第二條，判決如主文。
中      華      民      國    九十      年      四      月      十      日
                                  臺灣高雄地方法院交通法庭
                                      法  官    廖 純 卿
右正本證明與原本無異。
如不服本判決，應於判決送達後十日內，向本院提出上訴狀。
                                      書記官    林 孝 聰
中    華    民    國      九十      年      四      月        十一      日
附錄本案論罪科刑法條全文：
刑法第二百八十四條第二項前段。
從事業務之人，因業務之過失傷害人者，處一年以下有期徒刑、拘役或一千元以下罰
金。


司法院資訊處製作；財團法人民間司法改革基金會備份。
